臺灣高等法院高雄分院刑事判決　　　　110年度上訴字第523號
上　訴　人　臺灣橋頭地方檢察署檢察官
被　　　告　余浩平


上列上訴人因被告傷害案件，不服臺灣橋頭地方法院109 年度訴
字第470 號，中華民國110 年3 月31日第一審判決（起訴案號：
臺灣橋頭地方檢察署109 年度偵字第8152號），提起上訴，本院
判決如下：
    主  文
原判決撤銷。
余浩平犯傷害罪，處拘役參拾日，如易科罰金，以新台幣壹仟元
折算壹日。
    事  實
一、余浩平與侯有謙係高雄市○○區○○○路0 號日月光半導體
    製造股份有限公司（下稱日月光公司）之同事，於民國109
    年3 月20日19時20分許，在高雄市○○區○○○路0 號日月
    光半導體製造股份有限公司（下稱日月光公司）K21 廠9 樓
    模具室（下稱模具室）於工作間，余浩平干擾侯有謙，侯有
    謙乃持泡棉彈向余浩平，余浩平可預見其以手揮向侯有謙之
    下體有可能致侯有謙受傷，仍基於容任傷害結果發生之主觀
    認識，即傷害人身體亦不違背其本意之不確定犯意，徒手攻
    擊侯有謙之下體，致侯有謙受有陰囊、睪丸、會陰挫傷、生
    殖器挫傷，組織發炎，皮下積水之傷害。
二、案經侯有謙訴由內政部警政署保安警察大隊第二總隊第一大
    隊第三中隊移送臺灣高雄地方檢察署檢察官偵查起訴。
    理  由
壹、證據能力部分：
    按被告以外之人於審判外之陳述，雖不符刑事訴訟法第159
    條之1至第159條之4等規定，而經當事人於審判程序同意作
    為證據，法院審酌該言詞陳述或書面陳述作成時之情況，認
    為適當者，亦得為證據。當事人、代理人或辯護人於法院調
    查證據時，知有第159條第1項不得為證據之情形，而未於言
    詞辯論終結前聲明異議者，視為有前項之同意，同法第159
    條之5 定有明文。經查本判決下列所引用之證據，其中各該
    被告以外之人於審判外之陳述，固屬傳聞證據，惟檢察官、
    被告余浩平均同意有證據能力，於言詞辯論時對證據能力問
    題均未爭執，審酌該等具有傳聞證據性質之證據，其取得過
    程並無瑕疵，與待證事實具有關聯性，證明力非明顯過低，
    以之作為證據係屬適當，依刑事訴訟法第159 條之5 規定，
    認俱有證據能力。
貳、實體部分：
一、訊據被告余浩平固坦承其曾於前揭時、地有出手揮向告訴人
    等事實，惟堅決否認有何傷害犯行，辯稱：我出手揮向告訴
    人係在與告訴人嬉鬧，我係要搶告訴人手上的泡棉和棉布，
    制止告訴人彈泡棉，我沒有傷害故意，且我只有揮到告訴人
    的手，沒有揮到告訴人的下體，告訴人下體所受之上揭傷害
    非我所造成云云。惟查：
（一）被告余浩平與告訴人侯有謙係同事，被告曾於前揭時、地
      ，徒手朝告訴人下體方向揮擊1 下等節，已據被告於警訊
      中有坦承：「我就下意識朝他下體攻擊」（見警卷第3 頁
      ）；偵查中亦坦承：「我用手揮了一下他的下體」（見偵
      查卷第16頁），於法院審理時亦不否認有出手揮向告訴人
      （原審訴字卷第31、34、95頁），並有證人即告訴人於偵
      查中、及證人徐志銘於警詢中之證述可資為佐證（見警卷
      第6 頁反面至第8 頁反面、第10頁反面；偵卷第17頁），
      且有監視錄影影像檔案光碟1 份及翻拍照片2 張附卷可稽
      （見警卷第13頁；偵卷光碟片/ 錄音帶存放袋內），並有
      翌日（109 年3 月21日）告訴人前往惠霖診所醫療之診斷
      書可憑（見警卷第23頁），此部分事實先堪以認定。
（二）被告徒手朝告訴人下體方向揮擊1 下，係要揮擊告訴人下
      體，且有揮擊到告訴人下體：
  ⒈此部分之事實，已據告訴人於偵查中證述在卷（見偵卷第17
    頁），而被告亦不否認其徒手朝告訴人下體方向揮擊1 下之
    客觀事實。再者，經原審於審判程序中勘驗案發現場監視錄
    影器畫面，結果略以：「
  ①畫面時間『00:00:00』至『00:00:01』
    影片內有三人皆穿著全套無塵衣，告訴人站立於畫面左方並
    以右手持泡棉，告訴人對面有一人（即徐志銘）坐著，被告
    則右手靠在鐵櫃上站立於告訴人右方。
  ②畫面時間『00:00:03』至『00:00:06』
    告訴人將右手泡棉彈向徐志銘，後告訴人將彈出之泡棉取回
    ，又用右手持泡棉後再度彈出，期間被告右手靠在鐵櫃上站
    立於告訴人右方。
  ③畫面時間『00:00:09』
    告訴人向對面舉出右手表示停止之手勢並點頭，期間被告則
    右手靠在鐵櫃上站立於告訴人右方。
  ④畫面時間『00:00:12』
    告訴人面對被告並用右手指指向自己左手背，期間被告則右
    手靠在鐵櫃上站立於告訴人右方。
  ⑤畫面時間『00:00:14』至『00:00:15』
    被告右手往告訴人下體方向揮去，此時告訴人右手指依舊指
    向左手並置於肚子下方，後告訴人轉身。
  ⑥畫面時間『00:00:16』至『00:00:18』
    告訴人持續用右手指指向自己左手背並低頭查看，後往徐志
    銘方向走去，期間被告則右手靠在鐵櫃上站立於告訴人右方
    。
  ⑦畫面時間『00:00:22』
    告訴人站回原位並用右手指指向前方，期間被告則右手靠在
    鐵櫃上站立於告訴人右方。
  ⑧畫面時間『00:00:23』
    告訴人再度用右手指指向自己左手背並低頭查看，期間被告
    則右手靠在鐵櫃上站立於告訴人右方。
  ⑨畫面時間『00:00:26』至『00:00:36』
    告訴人站立與被告及徐志銘對話，期間被告則右手靠在鐵櫃
    上站立於告訴人右方。
  ⑩畫面時間『00:00:37』至『00:00:38』
    告訴人往前走向徐志銘方向。」
    上開勘驗結果，有原審勘驗筆錄1 份及相關影像畫面截圖15
    張在卷可稽（見原審訴字卷第95至97、125 至132 頁），而
    依此勘驗結果，可見被告右手係朝告訴人下體方向揮去，出
    手揮擊之位置在告訴人雙手交疊處下方，未觸及告訴人雙手
    正面及上部，且並無搶、抓之動作，可知被告係瞄準告訴人
    下體部位出手揮擊，而非以告訴人之手或手上所持物品為目
    標，再告訴人雙手交疊置於肚子下方，與身體間無明顯空隙
    ，而被告揮擊之右手已隱沒於告訴人交疊之雙手下方及身體
    間，衡以告訴人身後係鐵櫃，在被告突然出手揮擊之情況下
    ，告訴人無法向後閃避，是依被告右手與告訴人身體間之距
    離觀之，足認告訴人上開所述被告有揮擊到其下體乙情，應
    非子虛。參以被告於警詢中供稱：我案發當時要告誡告訴人
    不要浪費公司的材料，告訴人不聽制止，我就下意識朝告訴
    人下體揮拳等語；復於偵查中供稱：我當時跟告訴人說不要
    彈泡棉，我用手揮了一下告訴人的下體，說你手破皮與彈泡
    棉有什麼關係等語；再於原審準備程序中供稱：我不能百分
    之百確定沒有打到告訴人下體等語，是綜合前開監視器錄影
    畫面、告訴人之證詞及被告於警詢、偵查及原審準備程序中
    之供述，可認被告案發當時徒手朝告訴人下體方向揮擊1 下
    ，確係要揮擊告訴人下體，且有揮擊到告訴人下體無訛。
  ⒉被告後雖於原審準備程序中改稱伊係要打告訴人的手云云，
    復於原審審判程序中再改稱伊係要搶告訴人手上的泡棉和棉
    布云云，然其於原審準備及審判程序中就出手揮擊告訴人之
    目的為何之供述已前後不一，又與其曾自白之內容顯不相符
    ，亦與告訴人之證述及客觀事證不符，是其所辯尚難採信。
  ⒊至證人徐志銘於原審審判程序中固證稱：我確實有看到被告
    揮那一下，被告案發當時係要取走告訴人手上拿著的棉布等
    語（見原審訴字卷第100 至101 、103 頁）。惟查證人徐志
    銘於警詢時證稱：我記得被告與告訴人當下有短暫的談話，
    對話結束後被告突然用手揮擊告訴人下體1 下，好像是打到
    告訴人的左手，告訴人有對被告講說「我手有受傷」，我能
    確認被告有做出用手揮擊的動作等語（見警卷第7 頁）；後
    於原審審判程序中證稱：因為當下被告手揮向告訴人後，告
    訴人好像有說「你用到我的手」等語，復改稱：告訴人有說
    他的手在痛，但沒有說被告打到他的手，後來告訴人又將手
    上拿著的那塊布拿去沾桌面上的酒精，是事後告訴人的這些
    動作讓我判斷被告揮擊的動作是要過去拿告訴人手上的布，
    在我與告訴人玩的途中，被告是叫我們不要玩，他的手才揮
    擊到告訴人。我一開始以為告訴人手上還有泡棉，被告想要
    去把告訴人手上的泡棉抓掉，我看了畫面才知道是要抓布等
    語（見原審訴字卷第103 至104 、106 頁），然考量證人徐
    志銘於距案發時間較近之警詢陳述時，係單純客觀陳述其所
    見所聞，且證人於案發之初所為供述因較少權衡利害得失或
    受他人干預，依經驗法則當較事後翻異之詞更為可信，而其
    於原審審判程序中改稱被告案發當時係要取走告訴人手上拿
    著的棉布等語，則係經其觀看監視器錄影畫面及依告訴人事
    後的動作自行判斷後推測所為之陳述，僅為其臆測之詞，無
    法遽信為真。又其於警詢中之證述亦不確定被告是否有打到
    告訴人之下體，僅係依告訴人事後所言推測可能係打到告訴
    人的手，於原審審判程序中關於告訴人於遭被告揮擊後有無
    提及被告打到告訴人的手乙節復供述前後不一，則此部分之
    證言已難遽採，而認定被告徒手朝告訴人下體方向揮擊1 下
    ，係要揮擊告訴人下體，且有揮擊到告訴人下體此情節何以
    可採之緣由已如前述，自難率以徐志銘於警詢及原審審判程
    序中非無可疑之陳述即遽認當時被告出手係要取走告訴人手
    上拿著的棉布及並未打到告訴人下體，併予敘明。
（三）被告出手揮擊告訴人下體時，對於可能造成告訴人受傷，
      有不確定故意：
  ⒈按刑法上之故意，分為直接故意與間接故意（又稱不確定故
    意），析言之，當行為人對於構成犯罪之事實，明知並有意
    使其發生者，為直接故意；如行為人對於構成犯罪之事實，
    預見其發生而其發生並不違背其本意者，乃屬間接故意，此
    觀刑法第13條之規定甚明。
  ⒉被告固辯稱：我出手揮向告訴人係在與告訴人嬉鬧，我沒有
    傷害故意云云。惟查下體為人體敏感脆弱之身體部位，具有
    一般通常智識經驗之人，均可預見如揮拳攻擊他人之下體，
    將可能因而使他人下體受傷害，觀諸被告於案發時係年滿31
    歲之成年人，學歷為大學畢業，並於日月光公司擔任作業員
    （見原審訴字卷第118 頁），自有相當之智識及社會經驗，
    對於上情應可預見，自不能諉為不知，詎其仍對告訴人為上
    揭行為，顯見其有容任傷害結果發生之主觀認識，是依前開
    說明，被告確有傷害之不確定故意甚明，被告辯稱伊無傷害
    故意云云，尚無足採。
（四）被告於案發後曾欲支付告訴人醫療費新臺幣8,000 元及提
      供2 箱雞精與告訴人尋求和解，固有被告草擬之和解書（
      甲方即被告已簽名，乙方即告訴人未簽名），及告訴人提
      供之其手寫醫療費用清單各1 份附卷可參（見警卷第20至
      22頁），應認被告確有揮傷告訴人。
  綜上所述，因被告余浩平於警訊中有坦承：「我就下意識朝他
  下體攻擊」（見警卷第3 頁）；偵查中亦坦承：「我用手揮了
  一下他的下體」（見偵查卷第16頁），因男性之下體本就容易
  受傷，而被告於警訊及偵查時既曾坦承「用手揮了一下他的下
  體」「朝他下體攻擊」，並有翌日（109 年3 月21日）告訴人
  前往惠霖診所醫療之診斷書可憑（見警卷第23頁），應認被告
  下意識朝告訴人下體攻擊時，有打到告訴人下體，並使之受傷
  ，被告辯稱：只有揮到告訴人的手，沒有揮到告訴人的下體云
  云，所辯係嗣後翻異卸責之詞，不足採信，其犯行已堪認定。
二、被告余浩平基於傷害人身體之不確定犯意，徒手攻擊告訴人
    之下體，致告訴人受有陰囊、睪丸、會陰挫傷、生殖器挫傷
    ，組織發炎，皮下積水之傷害，核其所為，係犯刑法第277
    條第1 項之傷害罪。至告訴人侯有謙另謂伊睪丸受傷，致精
    蟲活動力欠佳云云，此部分無證據證明，檢察官亦未就此精
    蟲活動力欠佳部分起訴，此部分告訴人指訴尚屬不能證明，
    本院爰不認定告訴人因被告之傷害而受有此部分傷情，併此
    說明。
三、原審不察，遽認被告只揮到告訴人之手，未揮到下體，告訴
    人未受傷，而諭知無罪，尚有違誤，檢察官循告訴人侯有謙
    聲請上訴指摘原判決不當，為有理由，原判決自應予撤銷改
    判。審酌被告余浩平與告訴人侯有謙係同事，雙方因細故而
    有嫌隙，而基於容任傷害結果發生之主觀認識，即傷害人身
    體之不確定犯意，徒手攻擊告訴人之下體，致告訴人受有陰
    囊、睪丸、會陰挫傷、生殖器挫傷，組織發炎，皮下積水之
    傷害，迄今仍未和解理賠，告訴人所花醫藥費不多，其傷勢
    尚非嚴重等一切情狀，量處拘役30日，並諭知如易科罰金以
    新台幣1 千元折算1 日。
據上論結，應依刑事訴訟法第369 條第1 項前段、第364 條、第
299 條第1 項前段，刑法第277 條第1 項、第41條第1 項，刑法
施行法第1 條之1 ，判決如主文。
本案經一審檢察官陳俊宏提起公訴，二審檢察官呂建昌到庭執行
職務。
中    華    民    國   110    年    10    月    14    日
                  刑事第五庭    審判長法  官  簡志瑩
                                      法  官  唐照明
                                      法  官  張盛喜
以上正本證明與原本無異。
如不服本判決應於收受本判決後20日內向本院提出上訴書狀，其
未敘述上訴理由者，並得於提起上訴後20日內向本院補提理由書
狀（均須按他造當事人之人數附繕本）「切勿逕送上級法院」。
中    華    民    國   110    年    10    月    14    日
                                      書記官  黃楠婷
附錄本判決論罪科刑法條：
刑法第277 條第1 項
傷害人之身體或健康者，處 5 年以下有期徒刑、拘役或 50 萬
元以下罰金。